【裁判字號】    89,訴,2097
【裁判日期】    891226
【裁判案由】    全民健康保險
【裁判全文】
臺北高等行政法院裁定                            八十九年度訴字第二○九七號
    原      告  中華民國醫院協會
    代  表  人  甲○○
    原      告  中華民國私立醫療院所協會
    代  表  人  乙○○
    原      告  中華民國地區醫院協會
    代  表  人  丙○○
    共      同  戊○○律師
    訴訟代理人  丁○○律師
    被      告  中央健康保險局
    代  表  人  賴美淑
右當事人間因全民健康保險事件，原告不服行政院衛生署中華民國八十九年九月一日
衛署訴字第八九０三０八四七號訴願決定，提起行政訴訟，本院裁定如左：
    主  文
原告之訴駁回。
訴訟費用由原告負擔。
    理  由
一按「人民對於中央或地方機關之行政處分，認為違法或不當，致損害其權利或利益
  者，得依本法提起訴願。但法律另有規定者，從其規定」「本法所稱行政處分，係
  指中央或地方機關就公法上具體事件所為之決定或其他公權力措施而對外直接發生
  法律效果之單方行政行為。」「訴願事件有左列各款情形之一者，應為不受理之決
  定，．．．八、對於非行政處分或其他依法不屬訴願救濟範圍內之事項提起訴願者
  。」為訴願法第一條第一項、第三條第一項及第七十七條第八款所明定。第按「人
  民因中央或地方行政機關之違法行政處分，認為損害其權利或法律上之利益，經依
  訴願法提起訴願而不服其決定，得向高等行政法院提起撤銷訴訟。」「原告之訴，
  有左列情形之一者，行政法院應以裁定駁回之。但其情形可以補正者，審判長應定
  期間先命補正：．．．十、起訴不合程式或不備其他要件者。」行政訴訟法第四條
  第一項前段、第一百零七條第一項第十款亦定有明文。是人民提起訴願或撤銷之訴
  ，以有行政處分之存在為前提。
二本件原告等因不服被告八十九年三月四日健保醫字第八九００五三五五號函檢送八
  十八年「藥品市場實際交易價格調查」申復結果明細表，並自八十九年四月一日起
  生效所為之藥價調整，遂以調整藥價基準及其所依據之「全民健康保險藥品支付價
  格調整作業要點」均未與醫事服務機構正式推派之代表協商擬定，片面函告調降藥
  價基準，故意違法行政，明顯損害醫事服務機構之權益為由，向行政院衛生署提起
  訴願，經該署認為被告前開函所檢送之申復結果明細表並非行政處分，乃決定訴願
  不受理。茲原告等仍主張全民健康保險為強制性社會保險，與一般商業保險不同，
  被告片面變更藥品之支付價格，侵害原告等依法受醫療費用給付之權利，該函件應
  屬行政處分，故提起本件撤銷訴訟云云。
三按全民健康保險法（下稱健保法）第五十一條規定：「醫療費用支付標準及藥價基
  準，由保險人及保險醫事服務機構共同擬訂，報請主管機關核定。」而第五十五條
  第一項規定：「保險醫事服務機構如下：一特約醫院及診所。二特約藥局。三保險
  指定醫師檢驗機構。四其他經主管機關指定之特約醫事服務機構。」原告等為醫療
  院所所組織之團體，並非具被告定有特約之保險醫事服務機構，暫不論被告前開函
  件性質上是否為行政處分，其因該函件之實施，將來實際上可能發生損害權利或法
  律上利益者，應係健保法第五十五條所定之保險醫事服務機構，並不及於原告等，
  是原告等提起本件訴訟，已欠權利保護要件。
四至於被告八十九年三月四日健保醫字第八九００五三五五號函所檢送八十八年「藥
  品市場實際交易價格調查」申復結果明細表，並自八十九年四月一日起生效之藥價
  調整，係由被告與醫藥各團體共同研議訂定，有被告所提出之會議記錄影本可考，
  其自八十九年四月一日起，一體適用於各特約醫療院所有關全民健康保險藥品之支
  付價格標準，並非行政主體本於行政權就「特定事件」對原告等為何種具體處置，
  尚非行政處分，原告等遽對之向行政院衛生署提起訴願，該署決定訴願不受理，於
  法並無不合；原告等猶提起本件行政訴訟，依首項法律規定，自有未合，應予駁回
  。
五據上論結，本件原告之訴為不合法，爰依行政訴訟法第一百零七條第一項第十款後
  段、第一百零四條，民事訴訟法第九十五條、第七十八條、第八十五條第一項前段
  裁定如主文。
中      華      民      國    八十九    年     十二     月    二十六    日
                               臺 北 高 等 行 政 法 院  第 四 庭
                                           審 判 長 法  官  張瓊文
                                                    法  官  黃清光
                                                    法  官  梁力求
右為正本係照原本作成。
如不服本裁定，應於送達後十日內向本院提出抗告狀（須按他造人數附繕本）。
中      華      民      國    八十九    年     十二     月    二十七    日
                                                    書記官  吳明憲


司法院資訊處製作；財團法人民間司法改革基金會備份。
